【裁判字號】    90,簡上,2
【裁判日期】    891121
【裁判案由】    竊盜
【裁判全文】
臺灣宜蘭地方法院刑事判決                              九十年度簡上字第二號
    上  訴  人  臺灣宜蘭地方法院檢察署檢察官
    被      告  丙○○
右列上訴人因被告竊盜案件，不服臺灣宜蘭地方法院羅東簡易庭八十九年度羅簡字第
二七二號，中華民國八十九年十一月二十一日第一審判決（起訴案號：臺灣宜蘭地方
法院檢察署八十九年度偵字第二八○二號）提起上訴，暨台灣宜蘭地方法院檢察署移
送併案（同署八十九年度毒偵字第三五三二號），本院判決如左：
    主  文
原判決撤銷。
丙○○連續攜帶兇器，踰越安全設備竊盜，處有期徒刑伍月，如易科罰金，以佰元
折算壹日。扣案之螺絲起子壹支沒收之。
    事  實
一、丙○○基於意圖為自己不法之所有之概括犯意，連續於附表所示之時間、地點、
    以附表所示之方法、竊取被害人如附表所示之財物。嗣分別八十九年十月三日，
    因竊盜得手擬離去時，觸發保全系統為福德廟服務義工乙○○發覺報警，又於八
    十九年十月二十五日零時三十分許在龍德廟行竊時為警查獲，並扣得其所有，並
    供犯罪所用之螺絲起子一支。
二、案經宜蘭縣警察局羅東分局報告臺灣宜蘭地方法院檢察署檢察官偵查起訴暨移送
    併辦。
    理  由
一、訊據被告丙○○對於右揭竊盜之事實，坦承不諱，核與證人即福德廟義工乙○○
    及龍德廟管理人甲○○於警訊及本院調查時指訴之情節大致相符，與被告之自白
    犯罪事實相符。此外並有扣案之螺絲起子一支可資佐證。事證已臻明確，被告犯
    行應堪予認定。
二、核被告如附表所為係犯如附表所犯法條所示之罪名，按刑法所謂「夜間侵入住宅
    」之「夜間」，依據刑事訴訟法第一百條之三第三項是指日出前、日沒後，而「
    夜間侵入住宅」解釋上包括日間侵入，隱匿其內，至夜間方始行竊之情況，查附
    表編號四係被告於寺廟尚未關門前（亦即仍處於一般大眾均得自由進入之時間）
    進入晚上有人居住看管之寺廟，而後躲匿其內，待夜晚十一時許方行竊，核其所
    為係犯刑法第三百二十一條第一項之罪名；又附表編號五部分，被告攜帶客觀上
    足以對人之生命、身體、安全構成威脅而具有危險性之器械螺絲起子撬開窗戶踰
    越進入廟內竊盜，然雖已著手為加重竊盜之行為，惟尚未取得財產，其犯罪尚屬
    未遂，核其所為係犯刑法第三百二十一條第二項、第一項第二、三款之加重竊盜
    未遂罪。其先後多次加重竊盜及加重竊盜未遂之犯行，時間緊接，方法相同，所
    犯係構成要件相同之罪，顯係基於概括犯意為之，應依連續犯之規定以一情節較
    重之刑法第三百二十一條第一項第二、三款之加重竊盜罪論，並加重其刑。至公
    訴意旨所訴之事實，雖僅論及被告於附表編號四之時地竊盜，惟被告係基於同一
    之概括犯意而於附表所示之期間內連續竊盜之事實，故併辦如附表編號一、二、
    三及五部分之犯罪事實與起訴書所載之犯罪事實，具有連續犯之裁判上一罪關係
    甚明，自應為起訴效力所及，本院理當併予審酌。又查被告具有輕度精神障礙，
    此有被告庭提之中華民國身心障礙手冊附卷可稽，被告對於外界事物之判斷及社
    會規範之遵守較常人弱，應屬刑法第十九條第二項之精神耗弱之人，本院審酌被
    告行為當時雖仍具有對外界之判斷能力，然較常人弱，認應予減輕其刑。是被告
    所犯行為同時具有刑法第五十六條之連續犯之加重事由及刑法第十九條第二項、
    第二十六條前段之減輕事由，依據刑法第七十一條第一項之規定，先加後減之。
    原審認被告罪證明確，予以論罪科刑，固非無見。惟查被告承同一概括犯意，於
    附表所示編號一至五之時間竊盜，原審僅就編號四部分論處，就附表編號一、二
    、三及五部分之犯罪事實及刑法第十九條第二項之減輕事由未及併予審理，另原
    審就編號四（夜間侵入有人居住之建築物竊盜部分）僅論以刑法第三百二十條之
    竊盜罪，未論以同法第三百二十一條第一項第一款之加重竊盜罪名，尚有未洽，
    上訴人指摘原判決不當，為有理由，即應由本院將原判決撤銷改判。爰審酌被告
    犯罪動機、目的及犯後坦承犯行，態度尚佳，行竊所用之手段其所侵害之財產法
    益尚輕等一切情狀，爰酌情量處如主文所示之刑，並諭知易科罰金之折算標準，
    以資警懲。扣案之螺絲起子為被告所有，並供犯罪所用，經被告供明在卷，應依
    刑法第三十八條第一項第二款之規定予以沒收之。
三、另移送併辦部分（亦即八十九年十月初，在宜蘭縣蘇澳鎮○○路一百三十號龍
    德廟內，竊盜財物未遂；於八十九年十月中旬，在前揭龍德廟內，竊取新台幣
    約二百元之財物），認被告此部分涉犯竊盜罪嫌云云。訊據被告堅決否認於併案
    所指之時地有竊盜犯行，辯稱：此二次並未進入龍德廟中竊盜等語。按犯罪事實
  應依證據認定之，無證據不得推定其犯罪事實，刑事訴訟法第一百五十四條定有
    明文。經查公訴人認被告涉犯此部分之犯行，無非被告於警訊之自白、證人龍德
    廟管理人甲○○及扣案之螺絲起子一把為其重要論據。然經本院調查程序及審理
    中被告均否認有公訴人併案所指之此部分犯行，且龍德廟之管理員甲○○於本院
    審理中證述：廟裡失竊，我只有就八十八年八月九日、八十九年九月二十九日及
    八十九年十月二十五日三次報案（見本院九十年三月七日審理筆錄）。綜上，併
    案所指八十九年十月初及八十九年十月中旬之犯行，僅有被告於警訊中之自白，
    且證人甲○○並未就此二部分之犯行予以指訴，僅有被告之自白不得為認定被告
    涉有竊盜犯行之惟一依據，此外，復查無其他積極證據足資證明被告確有此部分
    之犯行，其此部分之犯罪應屬不能證明，是此二部分與被告右開論罪之竊盜罪並
    非構成要件相同之連續犯關係，無裁判上一罪之關係，本院依法無從併予審理，
    附此敘明。
據上論斷，應依刑事訴訟法第四百五十五條之一第一項、第三項、第三百六十九條第
一項前段、第三百六十四條、第二百九十九條第一項前段，刑法第三百二十一條第一
項第二款、第三款、第五十六條、第十九條第二項、第四十一條、第三十八條第一項
第二款，罰金罰鍰提高標準條例第一條前段、第二條，判決如主文。
本案經檢察官林慧到庭執行職務
中      華      民      國      九十      年         三     月   二十一 日
                            臺灣宜蘭地方法院刑事第二庭
                                    審判長法  官
                                          法  官
                                          法  官
右正本證明與原本無異。
不得上訴。
                                          書記官
中      華      民      國        九十        年       月        日
參考法條：
刑法第三百二十一條第一項第一款、第二款
犯竊盜罪而有左列情形之一者，處六月以上五年以下有期徒刑：
一、於夜間侵入住宅或有人居住之建築物、船艦或隱匿其內而犯之者。
二、毀越門扇、牆垣或其他安全設備而犯之者。
附表：
┌──┬────┬──────┬───┬─────┬─────┬───┐
│編號│犯罪時間│犯罪地點    │被害人│竊得財物  │竊盜方法  │所犯法│
│    │        │            │      │          │          │條    │
├──┼────┼──────┼───┼─────┼─────┼───┤
│１  │八十八年│宜蘭縣蘇澳鎮│龍德廟│新台幣（下│打開未上鎖│刑法第│
│    │八月初某│福德路一百三│      │同）約一千│之窗戶進入│三百二│
│    │日某時  │十號龍德廟內│      │元        │無人居住之│十一條│
│    │        │            │      │          │廟內竊盜  │第一項│
│    │        │            │      │          │          │第二款│
│    │        │            │      │          │          │      │
├──┼────┼──────┼───┼─────┼─────┼───┤
│２  │八十九年│同右        │同右  │約一百元  │攜帶扣案客│刑法第│
│    │九月中旬│            │      │          │觀上足以為│三百二│
│    │某日某時│            │      │          │兇器之螺絲│十一條│
│    │        │            │      │          │起子撬開窗│第一項│
│    │        │            │      │          │窗戶進入無│第二、│
│    │        │            │      │          │無人居住之│三款  │
│    │        │            │      │          │廟內竊盜  │      │
├──┼────┼──────┼───┼─────┼─────┼───┤
│３  │八十九年│同右        │同右  │約三百元  │同右      │同右  │
│    │九月二十│            │      │          │          │      │
│    │九日凌晨│            │      │          │          │      │
│    │四時許  │            │      │          │          │      │
├──┼────┼──────┼───┼─────┼─────┼───┤
│４  │八十九年│宜蘭縣五結鄉│福德廟│三百五十五│趁晚上七時│刑法第│
│    │十月三日│福德路六十八│      │元        │許門尚未關│三百二│
│    │晚上十一│號福德廟內  │      │          │前進入有人│十一條│
│    │時許    │            │      │          │居住看管之│第一項│
│    │        │            │      │          │廟內躲藏，│第一款│
│    │        │            │      │          │於晚上十一│      │
│    │        │            │      │          │時許竊取廟│      │
│    │        │            │      │          │內之財物  │      │
├──┼────┼──────┼───┼─────┼─────┼───┤
│    │八十九年│宜蘭縣蘇澳鎮│龍德廟│著手搜索財│攜帶客觀上│刑法第│
│５  │十月二十│福德路一百三│      │物，惟未竊│足以為兇器│三百二│
│    │五日零時│十號龍德廟內│      │得財物    │之螺絲起子│十一條│
│    │許      │            │      │          │撬開窗戶進│第一項│
│    │        │            │      │          │入無人居住│第二、│
│    │        │            │      │          │之廟內竊取│三款、│
│    │        │            │      │          │未遂      │第二項│
│    │        │            │      │          │          │      │
└──┴────┴──────┴───┴─────┴─────┴───┘


司法院資訊處製作；財團法人民間司法改革基金會備份。
